臺灣屏東地方法院刑事判決　　　　　　　95年度交訴字第92號
公　訴　人　臺灣屏東地方法院檢察署檢察官
被　　　告　甲○○
　　　　　　　　　　號
上列被告因過失致死案件，經檢察官提起公訴（95年度偵字第
4029號），本院判決如下：
    主  文
甲○○無罪。
    理  由
一、公訴意旨略以：被告甲○○考領有職業聯結車駕駛執照，受
    雇於「簡義鋒」（起訴書誤載為「簡易峰」），擔任砂石車
    司機負責載運砂石，為從事駕駛業務之人。其於民國94年10
    月4 日清晨5 時30分許，駕駛車牌號碼6609─JQ號自用小客
    車搭載其妻丙○○，欲前往公司上班，於同日清晨6 時5 分
    許，沿屏東縣屏東市未劃標線之大湖路由北往南方向行駛，
    行經該路段頂庄支7 號電線桿附近與某無名產業道路路口處
    ，本應注意汽車在未劃標線之道路，應靠右行駛，且汽車行
    駛至交岔路口左轉彎時，應行至交岔路口中心處左轉，並不
    得佔用來車道搶先左轉，及轉彎車應讓直行車先行，而當時
    天氣晴、日間自然光線、路面乾燥、無缺陷又無障礙物、視
    距良好，並無不能注意之情形，竟疏未注意及此，因欲左轉
    駛入上開產業道路，於接近前開路口時，即偏向大湖路左側
    行駛，且未注意大湖路對向有無來車，即貿然左轉，致使對
    向騎乘車牌號碼NH3 ─708 號重型機車（下稱「被害人機車
    」）、沿大湖路南往北方向行駛而來之被害人林庭薇，因閃
    避不及而人車倒地向前滑行，擦撞被告所駕駛前開自用小客
    車之右前方保險桿下方及右前輪外側，被害人因而受有右側
    硬腦膜下出血、左側硬腦膜外出血及左股骨骨折等傷害，經
    送醫急救仍於同年月7 日上午10時12分許不治死亡。因認被
    告涉犯刑法第276 條第2 項之業務過失致死罪嫌。
二、按犯罪事實應依證據認定之，無證據不得認定犯罪事實；又
    被告之自白，非出於強暴、脅迫、利誘、詐欺、疲勞訊問、
    違法羈押或其他不正之方法，且與事實相符者，得為證據。
    被告之自白，不得作為有罪判決之唯一證據，仍應調查其他
    必要之證據，以察其是否與事實相符。又不能證明被告犯罪
    者，應諭知無罪之判決，此於刑事訴訟法第154 條第2 項、
    第156 條第1 項、第2 項及同法第301 條第1 項分別定有明
    文。又按事實之認定，應憑證據，如未能發現相當證據，或
    證據不足以證明，自不能以推測或擬制之方法，以為裁判基
    礎，最高法院著有40年台上字第86號判例可資參考。
三、公訴意旨認被告涉犯上開罪嫌，無非係以被告自白其駕車肇
    事，證人丙○○、丁○○、張宗景之證詞，及道路交通事故
    現場圖及調查報告表、事故現場及車損照片等為其論據。訊
    據被告固坦承其駕駛車號6609─JQ號自用小客車行經案發地
    點，欲左轉進入該產業道路時，被害人騎乘機車自行滑倒，
    人車滑行撞擊其自小客車右前方保險桿處，因而受傷死亡之
    事實，惟辯稱其並無過失；惟被告於甫肇事後接受警詢，供
    承其係駕駛車號X5─848 號營業曳引車自該產業道路駛出欲
    右轉往北大湖路時，該曳引車左前車頭與被害人之機車擦撞
    因而肇事（見相卷第5 頁），而告訴人即被害人之父乙○○
    認為被告對於其究係駕駛何車輛肇事，前後說詞不一，實為
    可疑（見本院卷第34頁背面）。是縱認被告已於第2 次警詢
    、偵訊以迄本院審理時均坦承係其駕駛車號6609─JQ號自用
    小客車肇事，然其自白是否確與事實相符，進而可援引為被
    告論罪之依據，並非毫無疑問。經查：
(一)、被害人林庭薇於94年10月4 日清晨5 時50分許，自其屏東縣
    萬丹鄉四維村頂本縣部3 之50號住處，騎乘車牌號碼
    NH3-708 號重型機車，欲前往高雄縣林園鄉實習途中，沿屏
    東市○○路自南往北方向行駛，約於同日6 時許抵達案發地
    點而發生車禍，其因而受有右側硬腦膜下出血、左側硬腦膜
    外出血及左股骨骨折等傷害，並於94年10月7 日不治死亡之
    事實，業經證人即告訴人乙○○於本院審理時證稱：被害人
    是我女兒，她每天早上5 點50分出門，案發日她是早上5 點
    50分出門去林園實習，我有到過車禍的現場看過，我常常從
    那邊走，離我家約3 公里，騎車約5 到10分鐘等語（見本院
    卷第93頁正反面），並有國仁醫院診斷證明書1 份在卷可佐
    （見相卷第25頁），且經臺灣屏東地方法院檢察署檢察官督
    同法醫師相驗屬實，製有相驗筆錄、相驗屍體證明書、鑑定
    驗斷書及相驗照片附卷可憑（見相卷第46至48頁、50至56頁
    ），此部分事實堪可認定。
(二)、次查本件車禍發生後，被告於同日清晨6 時16分以行動電話
    撥打119 報警，救護車到場將被害人送往醫院急救，被告之
    妻丙○○一同前往醫院，救護車到達前，車號6609─JQ號自
    用小客車及車號X5─848 號營業曳引車均在現場，證人丁○○亦在現場，後來證人即承辦員警張宗景到達現場，被害人
    機車、肇事車輛已被移動，被告主動向員警張宗景表明其駕
    駛車號X5─848 號營業曳引車肇事，並配合警方勘驗該曳引
    車、製作筆錄，整個處理過程中，證人丁○○均在旁觀看等
    情，業經被告、證人丙○○、丁○○於警詢及審理中、證人
    張宗景於本院審理時陳述明確，復有屏東縣警察局道路交通
    事故談話紀錄表（相卷第5 頁）、現場採證相片（見相卷第
    40至43頁、45頁）、屏東縣消防局回函所附該局緊急傷病送
    醫服務登記簿（見本院卷第79 頁） 各1 份在卷可證，此部
    分事實亦屬明確。
(三)、查被告於94年10月4 日警詢時供稱案發時係駕駛車號
    X5─848 號營業曳引車自上開產業道路駛出，欲右轉大湖路
    ，而於94年10月7 日警詢、偵訊、本院審理時改稱係駕駛車
    號6609─JQ號自用小客車自其瑪家鄉住處前往大湖，途經大
    湖路自北往南行駛。是首應釐清者，被告當天究係駕駛車號
    X5─848 號營業曳引車或車號6609─JQ號自用小客車？又其
    行車路線為何？
    查證人丙○○於警詢、本院審理時均證稱：我當天乘坐被告
    所駕駛之車號6609─JQ號自用小客車，從瑪家鄉家裡出發要
    去萬丹，丁○○係駕駛曳引車等語（見警卷第12頁背面、本
    院卷第89頁背面），與被告所述相符，而證人丁○○於本院
    審理時證稱：我當天係從該產業道路裡面的車庫，開車號
    X5─848 號營業曳引車出來，要直行大湖路到里港載運砂石
    等語（見本院卷第92頁背面），佐以該車號6609─JQ號自用
    小客車之車主係被告之妻丙○○，有該車之行車執照影本1
    紙附卷可考（見相卷第29頁），而車號X5─848 號營業曳引
    車車主係簡義鋒，該車靠行於威昇貨運有限公司，丁○○自
    94 年10 月1 日起受雇於簡義鋒，被告未曾受僱於簡義鋒，
    案發日係由丁○○駕駛該曳引車自停車場駛出，因為曳引車
    停放在停車場，出入都要經過案發路口等情，業經證人簡義
    鋒於警詢時證述甚明（見本院卷第81、82頁），核與證人張
    宗景證稱：該產業道路往裡面走，有砂石車的停車場等語相
    符（見本院卷第89頁），並有簡義鋒96年1 月19日回函及所
    附丁○○於案發日所填具之出車日報表1 份在卷可證（見本
    院卷第66頁）。綜合上述證詞及卷證資料，堪認案發當天被
    告應係駕駛車號6609─JQ號自用小客車自其瑪家鄉住處出發
    ，沿大湖路北往南方向到達案發地點，而證人丁○○則係駕
    駛車號X5─848 號營業曳引車，自該產業道路內之停車場駛
    出，欲右轉大湖路直行無訛。
(四)、次應審究該自用小客車是否係肇事車輛？
 1. 查被害人機車之刮地痕長達3 公尺，刮地痕方向係自西南方
    （距離大湖路東側約6.2 公尺）斜向東北方（距離大湖路東
    側約4.8 公尺），刮地痕終點距離案發路口約6 公尺遠之事
    實，有道路交通事故現場圖1 份附卷可證（見相卷第16頁）
    。倘依公訴人所指前述被告肇事經過（亦即被告駕駛自用小
    客車於接近大湖路與產業道路路口時因欲左轉，先靠大湖路
    左側行駛並貿然左轉，被害人騎乘機車對向而來，因閃避不
    及人車倒地，機車向前滑行撞擊該自小客車），該刮地痕終
    點附近應即被害人機車停止滑行處、機車與自小客車之撞擊
    處，亦為該自用小客車右側車頭當時所在位置，再依公訴人
    所指本件撞擊點為該自用小客車右前方保險桿下方及右前輪
    外側研判，2 車碰撞時被告所駕自用小客車車身應係小角度
    地向左轉，然依該自用小客車右側車頭所在位置，倘該車在
    該處即已開始轉彎，顯無法直接進入該路口，而被告既係職
    業駕駛，此有被告及證人丙○○之陳述可證（見本院卷第87
    、90頁），駕駛技術應極嫻熟，當不可能以如此異於常人之
    方式轉彎。次查上開產業道路進去係1 個空地，是砂石車的
    停車場，丁○○所駕駛之車號X5─848 號營業曳引車即停放
    在該處，該處並無設立辦公室，而丁○○之老闆簡義鋒住在
    屏東市○○路666 號，該址在案發地點往北約300 公尺遠之
    某超商斜對面之事實，業經證人丁○○、張宗景於本院審理
    時證述甚詳（見本院卷第89、92頁），且有證人乙○○當庭
    繪製之現場略圖、簡義鋒戶籍資料查詢結果各1 份在卷可憑
    （分別見本院卷第99、69頁），則被告於本院準備程序及審
    理時供稱當時係要進去產業道路內應徵工作云云，顯屬虛構
    之詞，參以其於本院審理時供稱：只知道要去應徵的公司在
    大湖，不知道是何公司，也不知道老闆是誰，丁○○開車出
    來是要帶其進去找老闆云云（見本院卷第87頁），其說法非
    但與事實不符，且前後矛盾。衡情被告既供承前開肇事經過
    ，其就駕駛自用小客車進入該產業道路之目的，當無隱瞞之
    必要，其所為顯不合常理，其此部分自白殊值懷疑。
 2. 車號6609─JQ號自用小客車車身雖有損壞情形，然觀諸卷附
    相片所示，該車除右前車頭保險桿下緣有1道橫向刮痕、右
    前輪前方保險桿下緣有1 道橫向擦痕、該擦痕上方約5 、6
    公釐處有2 條橫向細刮痕、右前輪上方有1 明顯凹痕、左後
    車尾保險桿上有些許刮擦痕外，未見其他受損情形，有該車
    相片數張在卷可憑（見相卷第58至65頁），而以前述該自用
    小客車與被害人機車行向判斷，倘2 車確有碰撞，應不至於
    造成該自用小客車車尾保險桿之損壞灼然；而公訴人所指及
    被告所述當時該自用小客車正欲左轉，被害人機車自對向行
    駛而來之情形下，倘被害人機車並未先行滑倒而係直接撞上
    該自用小客車，機車將被自小客車車身擋住，而不可能造成
    本件上開走向之刮地痕，足認本件機車並未直接撞上自用小
    客車無訛，至被告於本院95年11月15日準備程序及證人丙○○於本院審理時雖陳稱該自用小客車右前車輪上方之凹痕係
    本次車禍所造成云云，然該凹痕之高度離地面約有70公分，
    該機車既未直接撞擊該自用小客車，倘先倒地滑行再撞擊車
    身亦不可能造成如此高度之撞擊痕跡，堪認此凹痕亦非本次
    車禍所造成。是該自用小客車因本件車禍所可能造成之車損
    僅有前述之右前車頭保險桿下緣、右前輪前方保險桿痕之刮
    痕及擦痕；查被害人機車車禍後該車頭向左後側折斷、左前
    車體下方有破裂情形，而車頭大燈、前車殼、2 隻手把及後
    照鏡均仍完好等情，有卷附相片可稽（見相卷第39至42、85
    、87至89頁），則依一般經驗法則，機車倘係自行倒地滑行
    ，應不至於使車頭向左後側折斷，而該機車撞擊該自用小客
    車時，已滑行長達3 公尺遠，撞擊力道應已微弱，是以該機
    車車頭亦應非因此折斷，此觀諸該自用小客車車頭保險桿部
    位之損壞情形極為輕微乙節益加明確，是實難證明車號6609
    ─JQ 號 自用小客車右前保險桿處之刮擦痕，係與被害人機
    車發生車禍所造成。再查被害人機車左前側車體下方部分有
    破裂情形、車頭係向左折斷，且被害人係左股骨骨折變形，
    有前開診斷證明書及鑑定驗斷書可證，參以證人乙○○證稱
    ：該機車現由我保管，是左側有擦痕，我的小孩也是身體左
    側受傷等語（見本院卷第94頁），足見被害人之機車應係往
    左側傾倒；而依慣性作用，機車之行向與其刮地痕走向應係
    一致，依此被害人當時應係由西南往東北方向行駛，於此情
    形，倘該機車未受有其他外力而不慎自行滑倒，依慣性應會
    向右側傾倒，然本件被害人之機車卻係向左側倒地，堪認該
    機車並非如被告所稱係自行滑倒，而係受有來自右側之外力
    。再如前所述，被害人騎乘機車到達案發地點之時間應係該
    日清晨6 時許，而經本院當庭勘驗裝設在離案發地點約300
    公尺之路口之監視錄影光碟，當天被告所駕駛之車號6609─
    JQ 號 自用小客車係於清晨6 時7 分許經過該處，有勘驗筆
    錄在卷可憑（見本院卷第94頁），則以正常駕駛速度計算，
    該自小客車到達案發地點之時間應係清晨6 時10分許，與前
    述被害人到達該處之時間亦有所出入。是綜合前述各節，被
    告自白駕駛車號6609─JQ號自用小客車肇事，實難採信。
 3. 證人丙○○及被告雖均陳稱係被告所駕駛之自小客車與被害
    人之機車發生車禍云云，然細觀證人丙○○與被告之歷次證
    詞、供述，有多處瑕疵，茲將渠等歷次陳述略載並分析如下
    ：
  (1)證人丙○○之證詞：
    94年10月7 日警詢證稱：肇事前被告和我駕駛車號6609─
      JQ 號 自用小客車從瑪家鄉家中出發，欲至萬丹鄉大湖村
      ，我先生要去上班，然後我再開該自小客車回來；被告向
      警方供稱肇事後以曳引車頂替一事是警方告知我後我才知
      道（詳見相卷第12頁背面、第13頁）。
    本院審理時證稱：當天被告說要應徵工作，他問我要不要
      一起去，我說好，被告說要去萬丹，但沒有說明確的地點
      ，也沒有說老闆的姓名；我先生說他要去應徵看能不能直
      接上班，是丁○○介紹他去應徵的；我有看到丁○○開車
      出來，是車禍後約10分鐘左右後砂石車才出來；我下車後
      看到被害人倒在車右後輪附近，被害人的機車也是在死者
      的附近，距離死者約有1 公尺多，車頭的方向我不清楚，
      機車是往左側倒地；這台自小客車平常是我們在開，之前
      右前輪上方的車體沒有凹痕，應該是這次造成的，右前保
      險桿的擦痕之前也沒有；當時不知道被告用曳引車頂替，
      是第1 次作筆錄之後才知道，發生車禍當天我不知道，被
      告當天沒有跟我講（詳見本院卷第89頁背面、90頁正反面
      ）。
  (2)、被告之供述：
    於94年10月7 日警詢時供稱：肇事後我打119 叫救護車，
      救護車來了之後我將自小客車移動，不久我公司同事綽號
      「拉皮條」的人（真實姓名我不知道）駕駛車號X5─848
      號營業曳引車出來，我就將其攔下；我太太知道我以車號
      X5─848 號營業曳引車頂替是到交通隊時我告知她的。（
      詳見相卷第6 頁背面、第8 頁背面）
    於94年10月8 日偵訊時供稱：我在萬丹大武村受雇於簡易
      峰擔任砂石車司機，當天我要去上班，我太太跟我去上班
      ，她都在車上，有時幫我拉橡皮蓋帆布。... 那天剛好我
      同事「拉皮條」開那輛曳引車要出外工作，因為被事故車
      輛擋到沒辦法出去... 。我發現死者時對方車速很快，到
      我車頭前約2 、3 台車子距離滑倒。（詳見相卷第47頁背
      面）
    於95年11月15日準備程序供稱：被害人機車倒地後，車子
      往前滑，撞到我的汽車停住，沒有繼續滑，被害人倒在機
      車旁邊。右前輪上方的車體凹痕是此次車禍所造成（詳見
      本院卷第16頁背面）。
    於95年12月18日準備程序供稱：被害人機車是往我的左邊
      倒，撞到時力道很大，我只聽到「碰」一聲，沒有看到機
      車什麼部位撞倒我的車，我下車時被害人已經倒在我車子
      旁邊，但沒有卡住；右前輪上方的車體凹痕不是這次造成
      的；我那天是要去那裡應徵上班，剛好就發生車禍，司機
      （即丁○○）我認識，是我的朋友，認識很久了，他介紹
      我進去那裡上班的；我太太是要跟我去看我上班的地方（
      詳見本院卷第33頁）。
    於本院審判期日供稱：那天我是要去應徵上班，我太太跟
      我一起去，我是要去大湖應徵，我只知道在大湖，不知道
      何公司，老闆是何人我也不知道；當天一發生車禍我就打
      電話報警，丁○○是發生車禍後約3分鐘後開車出來，他
      開車出來是要帶我進去找老闆；我跟丁○○之前就認識，
      我們在原住民聯誼會認識的，沒有很熟，我們認識不久；
      之前我說受僱於簡易峰是丁○○後來跟我說的；案發當天
      我回家就跟我太太說用曳引車頂替的事情；機車倒地位置
      是在我的右後方的位置。（詳見本院卷第87頁）
  (3)、經核渠等前開陳述，有下述瑕疵：
    就當天丙○○何以與被告一同駕車前往案發地點，丙○○
      何時及從何得知被告以曳引車頂替肇事車輛等細節，證人
      丙○○在警詢所陳與被告於警偵訊之供述顯不一致，而證
      人丙○○於本院審理時，就被害人機車之最後倒地狀態、
      倒地位置、該自小客車右前輪上方之凹痕是否本件車禍所
      造成、丁○○所駕駛之曳引車究係何時到達現場等細節，
      亦均與被告於準備程序及審理中所陳不一，且與本院所認
      定該凹痕非本次事故所造成之事實不符；又如前述，被告
      並未受雇於簡義鋒，且被告於審理時亦自承當時未受僱任
      何人，然渠等於警詢中竟異口同聲佯稱當天被告係要前往
      大湖工作，且在被告於本院準備程序改稱當天係要去應徵
      工作後，證人丙○○與被告於審判期日竟一致陳稱當天係
      證人丁○○介紹被告前往大湖應徵工作，足見渠等確有串
      證行為，是證人丙○○之證詞難以採信。
    又觀諸被告歷次供述，其雖始終堅稱駕駛車號6609─JQ號
      自用小客車左轉，而被害人騎乘機車自行倒地滑行而撞上
      其車身右前方保險桿處等情，然被告就其於案發當天駕車
      至案發地點之目的、證人丁○○為何駕駛曳引車至案發現
      場、其與丁○○之交往情形及熟識度、被害人機車在撞擊
      後是否繼續滑行、機車最後靜止位置、自用小客車右前輪
      上方車體之凹痕是否本次車禍所造成等節，供述前後不一
      ，且與證人丙○○、丁○○所述多所不符（與證人丁○○
      證詞不符處，詳如後述），衡情該些事項均屬極為明確之
      客觀事實，倘確曾發生，被告當無如此反覆其詞，且被告
      與該些證人所言亦應不至於差異如此大之理。
    被害人機車係往左側倒地，業如前述，然被告卻稱該機車
      係往其左邊倒地，顯與事實不符；又以本件機車刮地痕之
      方向、長度、機車行車速度、自用小客車受損情形，並依
      力學原理判斷，在被告所供之肇事情況下，被害人機車於
      撞擊被告之自用小客車當時，力道已弱，且應在撞擊處附
      近靜止，而無再折向繼續滑行之可能，然被告及證人丙○○於本院審理時卻陳稱該機車倒在自用小客車右後車輪處
      、機車撞擊時力道很強、撞擊聲很大云云，顯非真實。
    況且被害人每日清晨都騎乘機車從住處行駛大湖路前往屏
      東市○○里○○路178 號「美而美早餐店」幫忙乙情，此
      業經證人乙○○證述在卷（見警卷第14頁反面），衡情被
      害人對於該路段之路況及案發時間之車況應極為熟悉，佐
      以案發當時天氣晴、日間自然光線、路面乾燥、無缺陷、
      亦無障礙物、視距良好等情，有道路交通事故調查報告表
      （一）在卷可證（見相卷第17頁），被害人當無無故滑倒
      或摔倒之可能，被告所供顯不符常理。
  (4)、綜上，被告之供述與證人丙○○之證詞，有前開多處瑕疵
      ，且與本院認定之前開事實有諸多不符，渠等甚至有串證
      之行為，實難採信。
 4. 至證人丁○○於警詢、偵訊、審理時雖均證稱其駕駛車號
    X5─848 號營業曳引車抵達案發現場時，車禍已經發生，係
    被告駕駛車號6609─JQ號自用小客車肇事，且被告自行上車
    拿取該曳引車之行照，並向警察表示其係駕駛該曳引車肇事
    云云。然其證詞亦有多處瑕疵，茲略載其證詞並分析如下：
  (1)、其於94年10月7 日警詢時證稱：我認識甲○○，但不熟，
      關係為同事；當天我到的時候車禍已發生，因為現場很多
      人我就停下來，停下來後他跟叫我先不要走，（因為我剛
      到公司上班不久才3 、4 天）他自己上車拿行照，他拿的
      時候我知道，沒有做任何表示；我在現場下車沒多久救護
      車就來了，是甲○○跟我講與人發生車禍；警察勘驗曳引
      車時，我一直跟警方跑來跑去，但我站的很遠，因為甲○○叫我不要管，不要理他們（指甲○○及警方），且我剛
      進公司不久，我也不知道要如何才好，所以我沒有表示意
      見；我不認識甲○○的太太（詳見相卷第10、11頁）。
  (2)、於94年11月1 日偵訊時證稱：當時我剛從砂石場的車庫開
      1 部砂石車要外出工作（筆錄誤載為「被」出工作），到
      事故地點看到很多人，我的車無法過去，我下車看到1 個
      女孩子坐在角落，不久救護車就來到現場，將該女孩救走
      ；當天甲○○叫我先不要走，我就在那邊看，等警察來時
      ，甲○○就到我開的那部車上拿行照給警察，叫我什麼都
      不要管；我不認識甲○○的太太，我只有到公司2 、3 天
      而已（詳見相卷第75頁）。
  (3)、於審理時證稱：我於94年10月4 日早上開曳引車經過屏東
      市○○路土地公廟前的產業道路，要去里港載砂石，因為
      車庫在產業道路裡面，我是要由產業道路直行大湖路，還
      沒到大湖路，就看到前面車禍，當時人很多，沒有地方可
      以通過，所以我就停車並下車，當時救護車還沒到，我看
      到死者已經被扶到土地公廟旁，死者的機車我沒有注意到
      ，我只有看到被告的自小客車停在路的中央；被告有上我
      的曳引車，我當時不知道他去拿什麼，後來筆錄做完後警
      察或被告把行照拿給我，我才知道他去拿行照，被告跟我
      拿行照時，沒有跟我說不要走（經提示警詢筆錄，方改稱
      警詢所述為真）；我當時不知道他是否我們公司的員工，
      我以為他是我們公司的司機，之前與被告不算認識，見面
      會點頭而已，肇事前沒有跟他說過話，也沒有介紹被告去
      我們公司上班；警察處理車禍期間，被告沒有跟我講話，
      我是車禍處理完才離開現場；當天警察有勘驗我的車子，
      我不知道他為何要看我的車子，可能以為是我撞到的，警
      察在看我的車子時，我都沒有說話，我沒有跟警察說不是
      我肇事的。我不認識被告之太太，也沒見過她（詳見本院
      卷第91、92頁正反面）。
  (4)、細觀其先後證詞，其對於是否認識被告、被告是否為其同
      事、被告上車拿取行照之時間點、其是否知悉被告去拿該
      曳引車之行照、被告當時有無叫其不要管等節，前後所述
      不一，且與被告前開所陳顯有出入。又被告就其與證人丁○○之關係，於94年10月7 日警詢時供稱：救護車來了之
      後，我亦將自小客車移動，不久我公司同事綽號「拉皮條
      」（真實姓名我不知道）開X5─848 號營業曳引車出來（
      見相卷第6 頁背面），而證人丁○○之綽號為「拉皮條」
      之事實，有丁○○之詢問筆錄受詢問人欄之記載可證（見
      相卷第10頁），足見被告與丁○○有相當程度之認識，其
      於偵訊時仍稱丁○○係其同事（見相卷第47頁背面），然
      在本院95年12月18日準備程序時卻改稱：司機（即車號
      X5─848 號營業曳引車駕駛）我認識，是我的朋友，認識
      很久了，是他介紹我進去那裡上班的，那天我要去應徵上
      班云云（見本院卷第33頁），至本院審理時竟又改稱：我
      跟丁○○是之前認識的，是在原住民聯誼會認識的，沒有
      很熟，我們認識不久云云（見本院卷第87頁），被告說詞
      出入甚鉅，且與證人丁○○前開所述多所不符；況被告明
      明並非丁○○之同事，然證人丁○○於警偵訊時竟與被告
      異口同聲謊稱渠等係同事，渠等顯亦事先串證，又參以前
      述被告知悉丁○○之綽號乙節觀之，渠等顯有相當程度之
      認識，證人丙○○於審理中亦證稱其大概知道丁○○，但
      不熟等語（見本院卷第89頁背面），足見證人丁○○於審
      理時所稱其與被告不算認識、不認識也沒看過被告之妻等
      情，顯屬虛構。是以證人丁○○之證詞既有前開多處矛盾
      、與事實不符或與被告自白不符之處，且與被告有串證舉
      動，其證詞之真實性亦極為可疑，自無法作為認定被告本
      件犯行之證據。
  (5)、綜上，本件被告之供述、證人丙○○、丁○○之證詞有前
      述諸多瑕疵，實無法據以認定被告之犯行；則依客觀事證
      判斷結果，車號6609─JQ號自用小客車應非肇事車輛無訛
      。
(五)、被告既非肇事者，其之所以會承認肇事，顯欲迴護真正肇事
    者，而告訴人亦質疑肇事車輛應係車號X5─848 號營業曳引
    車，是本院爰進一步探究本件真正肇事者為何人？
 1. 被告與證人丁○○雖均陳稱丁○○係於被告與被害人發生車
    禍後，方駕駛車號X5─848 號營業曳引車抵達現場，被告即
    自行拿取該曳引車行照，向警方佯稱其係肇事者，而以該曳
    引車頂替肇事車輛云云。然查被告就其以該曳引車頂替肇事
    車輛之原因及經過，於94年10月7 日第1 次警詢時供稱：因
    為車號6609─JQ號自用小客車銀行貸款，沒有期限內繳息，
    怕被銀行取回車輛，才會以X5-848號營業曳引車謊稱是肇事
    車輛；肇事後丁○○剛好開曳引車出來，我就將丁○○攔下
    ，並叫丁○○將車子行照給我（見相卷第6 頁背面），然在
    同日第2 次警詢，因警方就丁○○何以停留在現場等警方拍
    照，而不開車出去工作提出質疑後，旋改稱：我會以其他車
    輛頂替是因為保險問題，因為X5-848號營業曳引車的保險額
    度較高；丁○○不知道我要以車號X5─848 號營業曳引車頂
    替肇事車輛，是我自己拿行照的，他不知道，當時他開不出
    來，經警方提示現場相片質疑當時該路段並沒有車輛阻擋道
    路，其所述顯不合理時，其又改稱：因為證件被我拿下來，
    所以丁○○出不去云云（見相卷第8 頁背面），於偵訊時又
    稱：因為那輛自小客車有2 期未繳怕被要回去，剛好我同事
    「拉皮條」開那輛曳引車要出外工作，因為被事故車輛擋到
    沒法出去，我就到他車上將行照拿下來，我那位同事可能知
    道發生什麼事，陪我在現場等警察來云云（見相卷第47頁背
    面），於本院95年12月18日準備程序供稱：我知道大車的保
    險比較高，就自己去拿行照；我是在警察來之後才跟丁○○
    說我向警察說我是開曳引車肇事一事云云（見本院卷第33頁
    ），至本院審理時卻改稱：當天丁○○從產業道路開車出來
    是要帶我進去找老闆應徵工作，他在車禍發生後約3 分鐘到
    ，他當時下車看發生什麼事情，我沒有叫丁○○不要走，後
    來我就去車上拿行照，我沒有跟他交談云云（見本卷第87頁
    ），其說詞前後不一，且與證人丁○○於警詢、偵訊、審理
    時所陳我當天駕駛車號X5─848 號營業曳引車要外出工作，
    到達案發現場時，因車禍已經發生，現場很多人我就停下來
    ；停車下來後被告叫我先不要走，被告就自己上車拿行照，
    被告拿行照的時候我知道；警方在勘驗車輛、拍照採證時，
    因為被告叫其不要管，不要理他們，故其沒表示意見云云（
    詳參上開所列證人丁○○之證詞），有諸多不符之處，衡情
    此過程係明確之客觀事實，與被告本身犯行亦無利害關係，
    倘確曾發生，被告之說法應不至於出入如此大，而丁○○就
    此經過，於警偵訊時陳稱其知悉被告上車拿行照，且被告有
    叫其先不要走，也有叫其不要管，然於審理時全然否認，改
    稱不知道被告上車拿何物，被告沒有叫其不要走，也沒有與
    其說話（詳參上開所列證人丁○○之證詞），參以本件案發
    後警方到場前，被害人已送醫，而被害人機車及車號
    6609─JQ號自用小客車已被移至路旁等情，有前述證人張宗
    景之證詞及現場採證相片可證，再依被告所供：撞擊後，被
    害人倒在地上，我下車就把她扶到旁邊，那時丁○○已經來
    了，後來我就移動車子到路邊的空地；丁○○是發生車禍約
    3 分鐘後到達，那時候救護車還沒有來，後來救護車來，把
    死者送走，警察才來，我太太跟救護車一起過去，丁○○留
    在現場等語（見本院卷第87頁），足見該路段於事故發生後
    不久即已可通行，是丁○○所述當天因車禍阻擋無法開車出
    去云云，顯非真實，又其當天既本欲前往里港工作，倘其所
    述與被告並不算認識乙節為真，其當無在現場停留至警方處
    理完畢後始離去之理，而倘其係因與被告認識有交情，方全
    程在場陪同被告處理本件事故，亦無必要隱瞞此情，佐以前
    述渠等於警偵訊時串證乙情，堪認渠等上開所陳亦係經過串
    證後所為，並非事實。再者，依丁○○於本院審理時所陳：
    當天警察有勘驗我的車子，我不知道他為何要看我的車子，
    可能以為是我撞到的，警方可能以為擦撞到我的車子；警察
    在看我的車子時，我都沒有說話，我沒有跟警察說不是我肇
    事的等語（見本院卷第91頁背面），證人張宗景證稱：我在
    現場勘驗曳引車時，丁○○有在場，他跟在我旁邊，他都沒
    有講話等語（見本院卷第89頁），足見丁○○主觀上明知被
    告以其所駕駛之曳引車頂替肇事車輛，且警方係對該曳引車
    進行採證，則衡諸常情，倘其非肇事者，於此情形下，均會
    害怕警方懷疑自己是肇事者，實不可能默不作聲，任憑警方
    拍照採證，其所為顯有悖常情；又倘其與被告約定讓被告以
    其曳引車頂替肇事車輛，渠等為掩飾此行為，理應會讓丁○○將肇事之自小客車盡快駛離現場，豈會繼續留在現場徒增
    被發覺之風險？至丁○○於警偵訊中所陳被告係其同事，被
    告拿該曳引車行照頂替肇事車輛及警察勘驗該曳引車時，一
    直叫其不要管，且其剛進公司才2 、3 天，不知道該如何才
    好，所以沒有跟警方表示任何意見云云，係其所杜撰，業如
    前述；堪認其之所以會任由被告向警方佯稱係駕駛車號X5─
    848 號營業曳引車肇事，並於警方勘驗現場、製作筆錄時全
    程在場，係因被告為其頂替駕駛該曳引車肇事犯行。
 2. 又如前所述，依本件被害人機車刮地痕之走向判斷，被害人
    之機車如未受有其他外力而自行倒地，理應會向右側傾倒，
    然本件被害人之機車係向左側倒地，且機車車頭向左折斷，
    該機車顯受到來自右方之外力；而證人丁○○於案發日清晨
    ，駕駛該曳引車自上開產業道路駛向大湖路，欲直行大湖路
    前往里港載運砂石之事實，業經證人丁○○證述在卷，且與
    該產業道路裡面確有砂石車停車場之事實相符，堪可認定；
    則依該曳引車與被害人機車之行向、事故現場情形、所殘留
    之跡證及前述機車受損情形綜合判斷，被害人所騎乘之機車
    應係在通過大湖路與該產業道路路口時，機車右車身與證人
    丁○○所駕駛、自該產業道路駛出欲右轉至大湖路往北行駛
    之車號X5─848號營業曳引車發生碰撞，致被害人重心不穩
    往左側傾倒後，車子繼續向前滑行造成前開刮地痕，最後人
    車倒在該刮地痕終點處。又本件車禍發生之時間係當日清晨
    6 時許，被告駕駛自用小客車抵達案發地之時間約6 時10分
    許，而被告打119 報案之時間係6 時16分許，承辦員警約6
    時30分到達現場，業已認定如前，足見被告所供其於撞擊後
    下車就立即以電話報警云云亦非真實，次觀諸警方到場時所
    拍攝之現場相片所示，被害人機車被移至大湖路右側、距上
    開產業道路約3 台機車車身遠之路邊停放（自大湖路南往北
    方向看），車號6609─JQ號自用小客車之車頭朝南、停放在
    該機車北方約3 台機車車身處，而曳引車則車頭朝向大湖路
    ，停放在上開產業道路接近與大湖路之交岔口處等情，有卷
    附相片可稽（見相卷第40至43頁、45頁），則倘被告欲以該
    曳引車頂替肇事車輛，其為免警方發覺，應不至於如此大膽
    地將該自用小客車停放在現場被害人機車附近；又依被告所
    述其車頭已經轉向產業道路或公訴人所指其靠大湖路左側行
    駛之情況下，依一般駕駛習慣，其移動該自用小客車至路旁
    ，理應不會呈現此種自用小客車與撞擊位置平行之停放狀態
    ，反觀前述曳引車之停放位置，與其原本之行向顯相符合；
    則依上述時間點，綜合現場車輛停放狀態研判，被告應係在
    車禍發生後始抵達現場，且在抵達後與丁○○商議頂替事宜
    ，並移動被害人人車及該曳引車。至證人張宗景雖證稱其勘
    驗車號X5─848 號營業曳引車車身時，覺得曳引車車頭之擦
    痕是舊痕跡，也找不到曳引車有何新的擦撞痕跡；該自小客
    車右前輪胎、保險桿有新的擦痕等語（見本院卷第88頁正反
    面），然證人張宗景是否有判斷車損痕跡之新舊之專業能力
    ，尚非無疑，此自其所述關於本件車禍之採證過程：我到達
    現場時，被害人已經送到醫院，被害人機車已經移到路旁，
    車號6609─JQ號自用小客車也在路旁，車號X5─848 號營業
    曳引車在產業道路上，被告、丁○○都在現場，我到現場時
    ，有問是何人肇事，是甲○○自己告訴我說他駕駛砂石車肇
    事的；勘驗曳引車時，當時看的擦痕，我覺得是舊的，所以
    才會找甲○○指給我看，我也找不到曳引車有何新的擦撞痕
    跡，所拍照片是被告指給我拍的；後來當事人已經死亡，我
    就通知甲○○到隊部，他就說是自小客車肇事的，我有去履
    勘自小客車，也有拍照，因為之前有問被告撞擊點在何處，
    被告說在右前方，被告只跟我說右前方被撞到，沒有明確指
    出哪裡擦撞，我們就把所有的損壞的地方拍照存證，我無法
    判斷車號6609─JQ號自用小客車車身凹痕是否新痕跡等情（
    見本院卷第87頁背面、88頁正反面）即明，是該曳引車左前
    車頭之擦痕非無因與被害人機車擦撞所致之可能，況倘2 車
    僅輕微觸碰，亦未必會在車身留下碰撞痕跡，尚難以此為有
    利於丁○○之認定。
 3. 是綜合前述事證，堪認本件應係丁○○駕駛車號X5─848 號
    營業曳引車肇事後，由事後抵達現場之被告頂替係其駕駛該
    曳引車肇事，嗣因被害人死亡，再次通知被告接受詢問，丁○○因恐警方查出該曳引車係其駕駛，方與被告共同杜撰係
    被告駕駛車號6609─JQ號自用小客車肇事，而其係案發後到
    場之謊言，以規避其刑事及民事責任。
四、綜上所述，被告自白、證人丙○○、丁○○之證詞均與事實
    不符，無法作為認定本件犯行之證據；而本院依調查所得證
    據，認定肇事之車輛應係車號X5─848 號營業曳引車，且肇
    事駕駛人應係丁○○而非被告，是公訴人所舉證據既無法證
    明被告係肇事者，其就被害人之死亡即無任何過失之可言。
    此外，復查無其他積極證據足資證明被告有上開犯行，揆諸
    首揭說明，被告犯罪尚屬不能證明，應為無罪之諭知。
五、至本件真正之行為人丁○○，未據告訴人提出告訴，亦未經
    公訴人提起公訴，應由公訴人另行依法處理；又被告甲○○
    明知本件車禍之行為人為丁○○，竟為使之隱避而頂替，於
    警訊、偵訊及本院審理時自承是肇事者，是否涉犯刑法第
    164 條第2 項之頂替罪嫌，應由檢察官另行依法處理，併予
    敘明。
據上論斷，應依刑事訴訟法第301條第1項，判決如主文。
本案經檢察官陳川傑到庭執行職務。
中　　華　　民　　國　　96　　年　　2　　月　　27　　日
                  交通法庭  審判長法  官  石家禎
                                  法  官  林家聖
                                  法  官  陳秀慧
以上正本證明與原本無異。
如不服本判決應於收受本判決送達後十日內向本院提出上訴書狀，
其未敘述上訴理由者，並得於提起上訴後十日內向本院補提理由
書狀（均須按他造當事人之人數附繕本）「切勿逕送上級法院」
                                  書記官  溫訓暖
中　　華　　民　　國　　96　　年　　2 　　月　　27　　日
